臺灣高等法院臺南分院民事裁定　96年度抗字第225號
抗　告　人　中華貝瑪佛教協會
法定代理人　乙○○
抗　告　人　帝萊實業股份有限公司
法定代理人　己○○
上列抗告人因與相對人即債權人嘉義縣竹崎鄉農會、與相對人即
債務人戊○○○、甲○○間強制執行事件，於第三人丁○○、丙
○○拍定後聲明異議，對於中華民國九十六年七月六日臺灣嘉義
地方法院九十六年度執聲字第二七號裁定，提起抗告，本院裁定
如下：
      主      文
抗告駁回。
抗告程序費用由抗告人負擔。
      理      由
一、本件抗告意旨略以：坐落嘉義縣竹崎鄉○○段五０二、五０
    五、五０六、五三九地號土地上建物，即拍賣公告編號五四
    四棟次之房屋，乃抗告人中華貝瑪佛教協會向債務人戊○○
    ○借用土地後出資興建，應屬抗告人中華貝瑪佛教協會所有
    ；同地號土地上建物，即拍賣公告編號五四五棟次之房屋，
    則係抗告人帝萊實業股份有限公司（下稱帝萊公司）出資興
    建，所有權人應屬帝萊公司，原執行法院誤將其一樓部分列
    為債務人戊○○○所有，列入拍賣公告，自有違誤。又抗告
    人所有之前開系爭建物，均屬二層樓，外觀上一見即明，非
    如原裁定所稱外觀為增建一層之鐵皮屋造廠房或佛堂，且前
    開二項建物，均有獨立之出入門戶，均屬獨立建物，地政事
    務所之測量成果圖，就面積、結構及主要用途標示均有錯誤
    ，執行法院就系爭建物既未點交，就點交與否之執行程序尚
    未終結，且系爭建物二層樓部分，均非拍賣範圍，亦不得點
    交，就一層樓部分，係屬拍賣他人之物，其拍賣應為無效，
    亦不得點交。原裁定竟定上開二項建物均係債務人所有予併
    付拍賣，並以執行程序已終結，不得聲明異議為由，駁回其
    異議，自有違誤，爰提起本件抗告等語。
二、按「當事人或利害關係人，對於執行法院強制執行之命令，
    或對於執行法官、書記官、執達員實施強制執行之方法，強
    制執行時應遵守之程序，或其他侵害利益之情事，得於強制
    執行程序終結前，為聲請或聲明異議」，強制執行法第十二
    條第一項定有明文。次按「債務人以查封違背強制執行程序
    之規定，聲明異議為有理由者，雖已進入拍賣程序，執行法
    院或抗告法院，亦得以裁定撤銷查封以後之程序，但拍賣物
    已經拍定為移轉所有權於買受人之行為時，拍賣程序即為終
    結，不得更以裁定撤銷查封拍賣等程序，即使予以撤銷，其
    裁定亦屬無從執行」，司法院院字第二七七六號解釋(六)、(七)
    。是不動產之拍賣程序，於買受人得標拍定，並繳清價款，
    由執行法院發給權利移轉證書，買受人取得拍賣不動產之所
    有權時，其拍賣程序即為終結，當事人或利害關係人已不得
    聲請撤銷拍賣程序，法院亦不得依職權撤銷拍定。
三、經查：
  (一)原執行法院九十五年度執字第六七七六號強制執行事件，所
    查封之系爭五四四棟次、五四五棟次建物，經三次拍賣，均
    無人應買或承受後，已由相對人即買受人丁○○、丙○○依
    法聲明應買，並於民國九十六年三月二十三日以嘉院龍民字
    第六七七六號核發不動產權利移轉證書，該權利移轉證書並
    已送達於買受人，前揭拍賣物均已經拍定為移轉所有權於買
    受人，有聲請應買狀及權利移轉證書等附於執行卷可稽。
  (二)就五四四棟次建物部分，拍定人既已取得所有權，而拍賣公
    告上又註明「拍定後不點交」，是本件不動產之執行程序即
    已終結，依首開解釋意旨，抗告人中華貝瑪佛教協會即不得
    聲請異議，主張應撤銷拍定程序。
  (三)就五四五棟次建物部分，雖買受人已取得所有權，就所有權
    人爭執、建物層數部分，其執行程序亦已終結，抗告人帝萊
    公司仍執前詞主張係其所出資興建，其為所有權人，且建物
    為二層樓聲明異議，依上揭解釋意旨，其異議即屬於法不合
    ，此部分其抗告，即屬無理由。
四、至於就五四五棟次建物點交部分，依卷內資料，拍定人似尚
    未受點交，則此部分執行程序尚未終結（最高法院五十五年
    十月二十四日民刑庭總會決議），抗告人帝萊公司就此點交
    部分聲明異議，程序上固無不合。惟查：系爭建物原為甲○
    ○所有，甲○○將其中的五四五棟次，讓與債務人賴蔡碧珠
    ，並由帝萊實業股份有限公司承租使用，已據案外人己○○
    於執行法院現場執行時陳述明確，並有租賃契約可按，執行
    法院乃將抗告人對系爭建物之租賃權除去，並於拍賣公告註
    明拍定後點交，於法並無不合，抗告人聲明異議，請求不點
    交，即非可採。原執行法院以抗告人之聲明異議為無理由，
    予以駁回，經核並無違誤。抗告意旨指摘原裁定不當，求予
    廢棄，為無理由，應予駁回。
五、抗告人主張其等出資興建上開二項建物，其係所有權人，核
    屬實體上爭執，似亦僅是否另循民事訴訟程序解決，而非本
    件抗告程序所能審究，併予指明。
六、據上論結，本件抗告為無理由，依強制執行法第三十條之一
    、民事訴訟法第四百九十五條之一第一項、第四百四十九條
    第一項、第九十五條、第七十八條，裁定如主文。
中　　華　　民　　國　　96　　年　　9 　　月　　12　　日
                  民事第二庭    審判長法　官　丁振昌
                                      法　官　李素靖
                                      法　官　吳上康
上為正本係照原本作成。
如不服本裁定，僅得於收受本裁定正本送達後10日內以適用法規
顯有錯誤為理由，向本院提出再抗告狀（須附繕本）依法應繳納
抗告費新台幣1千元，並委任律師為訴訟代理人，經本院許可後
始可再抗告於最高法院。
中　　華　　民　　國　　96　　年　　9 　　月　　13　　日
                                      書記官  廖文靜
【附記】
民事訴訟法第495條之1第2項準用同法第466條之1第1、2項規定
：
(1)對於第二審判決上訴，上訴人應委任律師為訴訟代理人。但上
  訴人或其法定代理人具有律師資格者，不在此限。
(2)上訴人之配偶、三親等內之血親、二親等內之姻親，或上訴人
  為法人、中央或地方機關時，其所屬專任人員具有律師資格並
  經法院認為適當者，亦得為第三審訴訟代理人。
民事訴訟法第466條之2：
　上訴人無資力委任訴訟代理人者，得依訴訟救助之規定，聲請
  第三審法院為之選任律師為其訴訟代理人。
